【裁判字號】    90,訴,448
【裁判日期】    900522
【裁判案由】    毒品危害防制條例
【裁判全文】
臺灣高雄地方法院刑事判決                            九十年度訴字第四四八號
    公  訴  人  臺灣高雄地方法院檢察署檢察官
    被      告  甲○○
右列被告因違反毒品危害防制條例案件，經檢察官聲請簡易判決處刑（八十九年度毒
偵字第七七六四號），茲因其不宜以簡易判決處刑，而由本院鳳山簡易庭移送前來（
九十年度鳳簡字第五六號），本院判決如左：
    主  文
甲○○連續施用第一級毒品，處有期徒刑捌月；又連續施用第二級毒品，處有期徒刑
陸月，扣案之內含第二級毒品安非他命殘渣之空瓶壹瓶，沒收銷燬之。應執行有期徒
刑壹年，扣案之內含第二級毒品安非他命殘渣之空瓶壹瓶，沒收銷燬之。
    事  實
一、甲○○前於民國八十四年間因分別違反麻醉藥品管理條例案件，經法院分別判處
    有期徒刑八月及五年，並其應執行刑為五年六月確定，甫於八十七年二月二日假
    釋出獄，復於八十九年間經法院判決撤銷假釋，現仍尚未執行殘刑三年二十日（
    不構成累犯）。仍不知悔改，又於八十九年間因施用第二級毒品安非他命案件，
    經臺灣雲林地方法院裁定送觀察、勒戒後，認無繼續施用毒品之傾向，由臺灣雲
    林地方法院檢察署檢察官於八十九年四月二十一日以八十九年度毒偵字第二七八
    號為不起訴處分確定在案。猶不知悛悔，其明知海洛因、安非他命均係業經公告
    列為毒品危害防制條例第二條第二項第一、二款之第一、二級毒品，不得非法持
    有、施用，詎仍未戒除施用毒品習性，於五年內復基於非法施用第一、二級毒品
    海洛因及安非他命之概括犯意，自八十九年十一月初某日起至八十九年十一月十
    六日止，連續在高雄市○○路某工地內（起訴書誤植為工地廁所處），分別施用
    第一、二級毒品海洛因及安非他命多次。嗣於八十九年十一月十七日十七時二十
    分許，為警在國道一號中山高速公路岡山收費站北向車道處當場查獲，並扣得被
    告所有內含第二級毒品安非他命殘渣之空瓶一瓶（起訴書誤認為安非他命吸食器
    一組）。復經警採尿送驗結果均呈甲基安非他命及嗎啡陽性反應。嗣經臺灣高雄
    地方法院檢察署檢察官聲請送觀察、勒戒，由本院以八十九年度毒聲字第九九
    號裁定送觀察、勒戒後，認有繼續施用毒品之傾向，再經臺灣高雄地方法院檢
    察署檢察官聲請令入戒治處所施以強制戒治，由本院以八十九年毒聲字第一
    一四號裁定令入戒治處所，施以強制戒治一年。
二、案經內政部警政署國道公路警察局第五警察隊移送臺灣高雄地方法院檢察署檢察
    官偵查後聲請簡易判決處刑，本院鳳山簡易庭認為不宜以簡易判決處刑，簽請改
    適用通常訴訟程序審理。
    理  由
一、訊據被告甲○○固坦承於右揭時地施用第二級毒品安非他命之事實，惟矢口否認
    有施用第一級毒品海洛因之犯行，辯稱：我是要回雲林途中的車上，因我朋友在
    車上有吸用海洛因，可能因此有吸到一些云云。經查：
  (一)被告於右揭時地施用第二級毒品安非他命之犯行，業據被告迭於警訊及偵審中供
    承不諱，且被告被查獲當日經警採集尿液送高雄縣衛生局以免疫學分析法與ＴＯ
    ＸＩ—ＬＡＢ方法檢驗及本院將其當時被查獲尿液再送高雄醫學大學附設中和紀
    念醫院以酵素免疫分析法（ＥＩＡ）與氣相層析質譜儀分析法（ＧＣ—ＭＳ）檢
    驗結果，確均呈甲基安非他命及嗎啡陽性反應，此有該局八十九年十二月五日八
    九煙檢字第三一九四號煙毒尿液檢驗成績書及該醫院九十年四月十六日報告編號
    九四—六二號濫用藥物尿液檢驗報告各一紙附卷可稽，又扣案被告所有疑似
    內含第二級毒品安非他命殘渣之空瓶一瓶經送高雄醫學大學附設中和紀念醫院檢
    驗結果，確係內含有甲基安非他命殘餘晶體無誤，此有該醫院九十年三月二十六
    日報告編號九三—一八四號檢驗報告一紙在卷可憑，足證被告此部分之自白
    核與事實相符，自可採為論罪科刑之依據。
  (二)被告雖矢口否認有於右揭時地施用第一級毒品海洛因之犯行並以前揭情詞置辯。
    惟查，被告被查獲當日經警採集尿液送驗及本院將其尿液送驗結果確均呈嗎啡陽
    性反應已如前述（按海洛因係由嗎啡化學合成，施用入人體後，水解還原成嗎啡
    ，再循嗎啡之代謝方式排出體外），此有前開高雄縣衛生局煙毒尿液檢驗成績書
    及高雄醫學大學附設中和紀念醫院濫用藥物尿液檢驗報告各一紙附卷可參。按目
    前常用的尿液安非他命或嗎啡篩檢方式包括酵素免疫方析法（EIA,ENZYME
    EMMUNOASSAY）、薄層色層分析法（TLC,THIN LAYER CHROMATOGRAPHY）和放射免
    疫分析法（RIA,RADIOIMMUNOASSAY），在文獻報告中，確實有藥品或食物因交叉
    反應（CROSS REACTOIN），可在尿液中測試中產生偽陽性（FALSE POSITIVE）之
    安非他命或嗎啡反應，惟利用精密之儀器分析，將可排除偽陽性之可能，而得到
    正確的答案，因此篩檢結果必須進一步確認。在目前最常用之確認方法為氣相層
    析質譜儀（GC/MS,GAS CHROMATOGRAPHY/MASS SPECTROMETRY），此因乃在良好的
    操作條件下，以氣相層析質譜儀作藥物及其代謝產物定性及定量分析，幾乎不會
    有偽陽性反應產生；至於「坐於服用安非他命，施用海洛因旁者，其尿液檢驗結
    果是否可能有安非他命或海洛因（嗎啡）反應」；因法律問題及道德考量，迄今
    尚未有關於二手吸食安非他命或海洛因之文獻報告。但就理論上而言，吸食安非
    他命或海洛因時，因可造成空氣中懸浮之安非他命或海洛因，而由呼吸道吸入體
    內，所以有可能會造成類似自行吸食之效果，此時，空氣中之藥物濃度，將是導
    致二手吸食者是否呈現尿液測試陽性反應之重要因素。如吸食之密閉空間愈小。
    旁人吸食量愈多，相處時間愈久，與吸食者距離越近，則受影響之可能性愈大；
    又於吸食煙毒者及麻醉藥品者旁，同時吸入該吸食者燃燒之藥物所排出之氣體（
    即俗稱之二手煙），能否在尿液中被檢出煙毒或安非他命反應，文獻上尚無此類
    研究報告。然按本局檢驗煙毒經驗研判，若非處於空間狹小之密閉，並故意大量
    吸入該氣體，應不至於尿液中代謝出煙毒反應，此有臺灣臺北地方法院另案函詢
    回覆之行政院國軍退除役官兵輔導委員會臺北榮民總醫院（下稱榮民總醫院）八
    十三年四月七日（八三）北總內字第三五九號函影本及臺灣板橋地方法院另
    案函詢回覆之法務部調查局（下稱調查局）八十二年十月一日（八二）陸（一）
    八二九二七一二號函影本各一份附卷可憑，參以被告前開所辯並非如上揭函文
    所述係在密閉狹小空間且大量吸入毒品之氣體等情，且被告尿液經本院送高雄醫
    學大學附設中和紀念醫院以氣相層析質譜儀分析法檢驗結果，確呈嗎啡陽性反應
    已如前述，是依前開說明，本件在排除偽陽性反應產生可能之情形下，足徵被告
    前開所辯，要屬空言避就推諉卸責之詞，顯不足採。
  (三)再被告前因違反毒品危害防制條例案件，經臺灣雲林地方法院裁定送觀察、勒戒
    後，認無繼續施用毒品之傾向，由臺灣雲林地方法院檢察署檢察官於八十九年四
    月二十一日以八十九年度毒偵字第二七八號為不起訴處分確定，又被告因犯本件
    施用第一、二級毒品海洛因及安非他命之犯行，經臺灣高雄地方法院檢察署檢察
    官聲請送觀察、勒戒，由本院以八十九年度毒聲字第九九號裁定送觀察、勒
    戒後，認有繼續施用毒品之傾向，嗣經臺灣高雄地方法院檢察署檢察官聲請令入
    戒治處所施以強制戒治，由本院以八十九年毒聲字第一一四號裁定令入戒治
    處所，施以強制戒治一年，此有八十九年度毒偵字第二七八號不起訴處分書、八
    十九年毒聲字第一一四號裁定書、臺灣高雄看守所附設勒戒處所八十九年十
    一月二十八日高所坤戒勒字第五一五六號函送被告之有繼續施用毒品傾向證明書
    、臺灣高等法院被告全國前案紀錄表及臺灣高雄地方法院檢察署刑案資料查註紀
    錄表各一紙附卷可參。綜上所述，足證被告確係於五年內再犯毒品危害防制條例
    第十條之罪，本件事證已臻明確，被告犯行洵堪認定，應予依法論科。
二、核被告甲○○所為，係犯毒品危害防制條例第十條第一項之施用第一級毒品罪、
    同條第二項之施用第二級毒品罪。被告持有第一、二級毒品海洛因及安非他命後
    ，進而施用，其持有之低度行為應被其施用之高度行為所吸收，均不另論罪。被
    告先後多次施用第一、二級毒品之犯行，時間緊接，方法相同，均觸犯構成要件
    相同之罪，顯均係基於概括犯意反覆為之，為連續犯，依刑法第五十六條之規定
    ，均論以一罪，並加重其刑。被告所犯施用第一、二級毒品二罪間，犯意各別，
    罪名互殊，應予分論併罰。爰審酌被告屢犯不改，前因施用毒品案件，經法院送
    觀察、勒戒後，認無繼續施用毒品之傾向，嗣經臺灣雲林地方法院檢察署檢察官
    為不起訴處分確定後，復另行施用第一、二級毒品海洛因及安非他命多次，顯見
    其意志不堅，缺乏勒戒動機，其施用毒品足以導致精神障礙、性格異常，甚至造
    成生命危險，戕害一己之身體健康，惟其犯後尚能坦承部分犯行、態度尚稱良好
    等一切情狀，各量處如主文所示之刑，並定其應執行之刑，以資懲儆。另扣案之
    內含第二級毒品安非他命殘渣之空瓶一瓶，係被告所有，業據其供明在卷可按，
    且殘留在空瓶其上之安非他命已無法剝離而均因視為毒品，均應依毒品危害防制
    條例第十八條第一項前段規定，不問屬於犯人與否，宣告沒收併銷燬之。至鑑驗
    所耗損之第二級毒品，既已滅失，爰不另為沒收銷燬之諭知，附此敘明。
據上論斷，應依刑事訴訟法第四百五十二條、第二百九十九條第一項前段，毒品危害
防制條例第十條第一項、第二項、第十八條第一項前段，刑法第十一條、第五十六條
、第五十一條第五款，判決如主文。
本案經檢察官姜麗儒到庭執行職務。
中      華      民      國    九十      年      五      月    二十二    日
                                臺灣高雄地方法院刑事第七庭
                                    審判長法  官    裕斗
                                          法  官    李怡諄
                                          法  官    林家賢
右正本證明與原本無異。
如不服本判決，應於判決送達後十日內，向本院提出上訴狀。
                                          書記官    李忠霖
中      華      民      國    九十      年      五      月    二十二    日


司法院資訊處製作；財團法人民間司法改革基金會備份。
